【裁判字號】    99,聲,420
【裁判日期】    990316
【裁判案由】    聲請具保停止羈押
【裁判全文】
臺灣高等法院臺中分院刑事裁定           99年度聲字第420號
聲請人  即
選任辯護人  王庭鴻律師
被      告  乙○○
            甲○○
上列聲請人因被告二人強盜等案件（本院98年度上訴字第2613號
），聲請具保停止羈押，本院裁定如下：
    主  文
聲請駁回。
    理  由
一、本件被告乙○○、甲○○二人因強盜等案件，前經本院認為
    有刑事訴訟法第101條第1項第1、3款之情形，非予羈押，顯
    難進行審判及執行，而有羈押之必要，於98年12月14日執行
    羈押，並均自99年3月14日起延長羈押二月。
二、聲請意旨略以：(一)被告乙○○、甲○○二人均有固定之住居
    所，且被告二人於本件犯罪行為後，均仍居住於前開住所，
    並未逃亡，而承辦警員亦是至被告二人前開住處逮捕渠等二
    人，足見被告二人確無逃亡之事實及意圖。且被告二人於到
    案後，於歷次偵、審程序中均坦承犯罪，配合調查，並表示
    願接受法律之制裁，是被告二人縱未予以羈押，亦不會影響
    本件訴訟程序後執行之進行。(二)原審雖認被告二人涉嫌觸犯
    刑法第330條第1項之加重強盜罪，惟被告二人所施行之行為
    ，應尚未達致被害人不能抗拒之程度，與刑法強盜罪之構成
    要件有間，則被告人二人是否合於刑事訴訟法第101條第1項
    第3款重罪羈押之要件，即有可疑。(三)縱認被告二人所為該
    當刑法加重強盜罪之構成要件，惟依大法官會議釋字第655
    號解釋，對於被告二人是否予以羈押，仍應考量被告二人有
    無逃亡或滅證導致顯難進行追訴、審判或執行之危險，而有
    予以羈押之必要要件，尚不得單以重罪作為羈押之要件。被
    告二人應無逃亡之虞，已如前述，且被告二人亦均坦承犯行
    ，而無湮滅、偽造、變造證據或勾串共犯或證人之必要及可
    能，是被告二人顯然欠缺羈押之必要要件。綜上所述，本件
    被告二人實無繼續羈押之必要，為此，依法請求具保停止羈
    押等語。
三、按羈押被告之目的，在於確保訴訟程序之進行、確保證據之
    存在、真實及確保刑罰之執行，而被告有無羈押之必要，及
    羈押後其原因是否仍然存在，有無繼續羈押之必要，應否延
    長羈押等等，均屬事實認定之問題，法院有依法認定裁量之
    職權，自得就具體個案情節予以斟酌決定，如就客觀情事觀
    察，法院許可羈押之裁定在目的與手段間之衡量，並無明顯
    違反比例原則情形，即無違法或不當可言。又執行羈押後有
    無繼續羈押之必要，仍許由法院斟酌訴訟進行程度及其他一
    切情事而為認定（最高法院46年度台抗字第6號判例參照）
    。聲請停止羈押，除有刑事訴訟法第114條各款所列情形之
    一不得駁回者外，其准許與否，該管法院有自由裁量之權(
    最高法院46年臺抗字第21號判例、91年度臺抗字第456號判
    決意旨參照)。次按司法院大法官釋字第665號解釋，其解釋
    理由書明載：「刑事訴訟法第101條第1項第3款規定之羈押
    ，係因被告所犯為死刑、無期徒刑或最輕本刑為五年以上有
    期徒刑之罪者，其可預期判決之刑度既重，該被告為規避刑
    罰之執行而妨礙追訴、審判程序進行之可能性增加，國家刑
    罰權有難以實現之危險，該規定旨在確保訴訟程序順利進行
    ，使國家刑罰權得以實現，以維持重大之社會秩序及增進重
    大之公共利益，其目的洵屬正當。又基於憲法保障人民身體
    自由之意旨，被告犯上開條款之罪嫌疑重大者，仍應有相當
    理由認為其有逃亡、湮滅、偽造、變造證據或勾串共犯或證
    人等之虞，法院斟酌命該被告具保、責付或限制住居等侵害
    較小之手段，均不足以確保追訴、審判或執行程序之順利進
    行，始符合該條款規定，非予羈押，顯難進行追訴、審判或
    執行之要件，此際羈押乃為維持刑事司法權有效行使之最後
    必要手段，於此範圍內，尚未逾越憲法第23條規定之比例原
    則，符合本院釋字第392號、第653號、第654號解釋意旨，
    與憲法第8條保障人民身體自由及第16條保障人民訴訟權之
    意旨，尚無違背。」依上開大法官解釋理由書內容，可知其
    並非逕宣告刑事訴訟法第101條第1項第3款重罪羈押原因係
    屬違憲，而係要求附加考量被告除犯重罪外，是否有相當理
    由認為其有逃亡、湮滅、偽造、變造證據或勾串共犯或證人
    等之虞。而依法條之體系解釋，該等附加考量與單純考量同
    條第1項第1款、第2款之羈押原因仍有程度之不同。基此，
    伴同重罪羈押予以考量之逃亡之虞，與單純成為羈押原因之
    逃亡之虞其強度仍有差異，亦即伴同重罪羈押考量之逃亡之
    虞，其理由強度可能未足以單獨成為羈押原因，然得以與重
    罪羈押之羈押原因互佐。
四、經查，本件被告乙○○、甲○○二人所涉犯之刑法第330條
    第1項加重強盜罪，乃法定刑為7年以上有期徒刑之罪，屬最
    輕本刑為有期徒刑5年以上之重罪，業經原審分別判處有期
    徒刑7年6月、7年，並經本院駁回上訴，足見被告二人犯罪
    嫌疑確屬重大；又本案目前尚未確定，且被告二人所犯重罪
    經判處刑罰，逃亡之潛在可能性甚高，為確保國家刑罰權之
    具體實現，非予羈押，顯有難以執行之虞，因認其羈押之原
    因尚未消滅。再按法院為羈押之裁定時，並非在行被告有罪
    、無罪之調查，其本質上係屬為保全被告使刑事訴訟程序得
    以順利進行，或為保全證據，或為擔保嗣後刑之執行程序，
    或為防被告反覆施行同一犯罪，而對被告實施剝奪其人身自
    由之強制處分，法院僅應就形式上之證據判斷被告犯罪嫌疑
    是否重大，有無羈押原因及有無羈押之必要性，關於羈押原
    因之判斷，尚不適用訴訟上之嚴格證明原則。是本院依據檢
    察官起訴之內容、原審及本院所認定之事實，於訊問被告二
    人後，認為渠等確涉有刑法加重強盜罪嫌，所犯為最輕本刑
    為5年以上有期徒刑之罪，予以羈押，即屬有據。至於本案
    被告二人所為是否已達被害人不能抗拒之程度，則由本院經
    實質審理後為判斷，並非本案羈押程序中所審酌之範圍；聲
    請意旨稱被告二人所為與強盜行為有間，不符重罪羈押要件
    等情，並不可採。此外，被告二人又無符合刑事訴訟法第
    114 條各款所定得具保停止羈押之情形，是本件被告二人羈
    押之原因仍然存在，亦不因具保使羈押原因消滅，聲請人為
    被告二人聲請具保停止羈押，自難准許，應予駁回。
中    華    民    國    99    年  3  月    16    日
            刑事第十一庭  審判長法  官  郭  同  奇
                                法  官  陳  慧  珊
                                法  官  洪  曉  能
以上正本證明與原本無異。
如不服本裁定，得於收受送達後五日內向本院提出抗告書狀（須
附繕本）。
                                書記官  林  明  冬
中    華    民    國    99    年  3  月    16    日

司法院資訊處製作；財團法人民間司法改革基金會備份。
